臺北高等行政法院判決
　　　　　　　　　　　　　　　　　　 96年度簡字第00692號
原　　　告　甲○○
被　　　告　勞工保險局
代　表　人　乙○○（總經理）
訴訟代理人　丁○○兼送達代收.
　　　　　　戊○○
　　　　　　丙○○
上列當事人間因勞工保險事件，原告不服行政院勞工委員會中華
民國96年1 月12日勞訴字第0950047185號訴願決定，提起行政訴
訟。本院判決如下：
    主  文
原告之訴駁回。
訴訟費用由原告負擔。
　　事實及理由
一、事實概要：緣原告以新竹市汽車駕駛員職業工會為投保單位
    ，加入勞工保險為被保險人。原告以因車禍受傷致顏面遺存
    醜形，於民國（下同）95年2 月21日檢據向被告申請殘廢給
    付。經被告審查，以原告顏面遺存之疤痕未符合勞工保險殘
    廢給付標準表之給付標準，乃以95年5 月5 日保給殘字第09
    560317600 號函（下稱原處分）核定所請殘廢給付應不予給
    付。原告不服，向勞工保險監理委員會（下稱勞保監理會）
    申請審議，經該會於95年10月2 日以95保監審字第2293號審
    定書駁回後，原告提起訴願，亦遭駁回，遂提起本件行政訴
    訟。
二、原告起訴意旨略稱：
  (一)原告因車禍受傷致「下巴部位」遺存6 公分不規則線狀痕，
    因從事駕駛工作，每日接觸多人，於日常生活、社會交際上
    ，常遭客戶或陌生人側目，身心苦不堪言，依行政院勞工委
    員會（下稱勞委會）90年2 月14日台90勞保三字第0002298
    號函釋：「．．．被保險人下頷部遺存疤痕，如已達日常露
    出有礙外觀之醜形者，可依有利於被保險人之『顏面部醜形
    』標準認定。」，故原告符合勞工保險殘廢給付標準表「顏
    面部醜形」之認定標準。
  (二)經被告所屬新竹辦事處派員訪查，並於95年4 月20日95保新
    市辦字第281 號函說明：「經查甲○○君目前下巴部位有7
    公分疤痕．．．，仰頭時會引起他注意」，即被告所屬訪查
    人員已承認原告下巴之醜形於仰頭時會引起他人注意，因此
    原告符合殘廢給付標準表「頭、臉頸」障害系列第57項障害
    項目附註二之(二)「．．．與人相遇時可引起他人注意之程度
    」，且原告於日常生活時經常會有仰頭之動作，故原告符合
    「顏面部醜形」之標準，應無疑義。但本件訴願決定卻不採
    上開有利於原告的資料，明顯違反行政程序法第9 條：「行
    政機關就該管行政程序，應於當事人有利及不利之情形，一
    律注意。」及同法第36條、第43條之規定。
  (三)依勞委會92年9 月25日台90勞保三字第0920051265號函釋：
    「有關勞工保險殘廢給付標準表第57項．．．附註二之(二)所
    稱『5 公分以上之不規則線狀痕』按該項目附註二之(二)規定
    之3 種條件之間係屬「或」之關係，文義上各自獨立，亦即
    『5 公分以上之不規則線狀痕』並不以『瘢痕』或『組織凹
    陷』為必要條件，是以經審核被保險人之顏面遺存5 公分以
    上之不規則線狀痕，應即符合殘廢給付標準；至於所稱『不
    規則線狀痕』，係指該線狀痕未具有規則性或非直線型態。
    」而原告屬「未具有規則性或非直線型態」至為清楚確定。
  (四)原告所檢具之殘廢診斷書載明「不規則線狀疤痕6 公分」，
    此由主治醫師之專業認定，應為明確之證據。又原告因頭部
    、顏面部或頸部受損害致遺存顯著醜形，會引起他人注意，
    致原告心理產生自卑，完全符合「社會生活活動」之殘廢給
    付評價。
  (五)聲明請求撤銷原處分、爭議審定及訴願決定，並命被告作成
    核付原告殘廢給付新臺幣（下同）140,800 元之行政處分；
    訴訟費用由被告負擔。
三、被告答辯意旨略稱：
  (一)依勞工保險條例第53條附表即殘廢給付標準表「頭、臉頸」
    障害系列第57項障害項目「頭部、顏面部或頸部受損壞致遺
    存顯著醜形者」為第10級殘廢等級，給付標準220 日。另該
    障害系列附註規定：「一頭部、顏面部及頸部之醜形係指本
    表前列眼瞼、鼻及耳廓缺損以外，遺存於頭部、臉部及頸部
    日常露出有礙外觀之醜形者。二「顯著醜形」依左列範圍為
    準：(一)在頭部遺存手掌大（不包括5 指）以上之瘢痕者。(二)
    在顏面部遺存雞卵大以上之瘢痕或5 公分以上之不規則線狀
    痕，或直徑3 公分以上之組織凹陷（與人相遇時可引起他人
    注意之程度）者。(三)在頸部遺存手掌大（不包括含5 指）以
    上之瘢痕者。．．．」另勞委會90年2 月14日台90勞保三字
    第0002298 號、92年9 月25日勞保三字第0920051265號函釋
    ：「查勞工保險殘廢給付標準第57項『頭部、顏面部或頸部
    受損害致遺存顯著醜形者』，以顏面部遺存日常露出有礙外
    觀之醜形者為給付要件，惟附註二之(二)並未明確規定一處或
    多處合計遺存5 公分以上之不規則線狀痕者，始符合規定。
    為保障被保險人殘廢給付權益，可就有利於被保險人之原則
    ，如『一處遺存5 公分以上之不規則線狀痕』或『多處合計
    遺存5 公分以上之不規則線狀痕』，而其疤痕已達有礙外觀
    ，致與人相遇時可引起他人注意之程度者，均得依前揭規定
    請領殘廢給付。另有關下頷部遺存疤痕，究適用上開附註二
    之(二)規定之『顏面部醜形』標準或附註二之(三)規定之『頸部
    醜形』標準一節，被保險人下頷部遺存疤痕，如已達日常露
    出有礙外觀之醜形者，可依有利於被保險人之『顏面部醜形
    』標準認定，以保障被保險人給付權益。」、「有關勞工保
    險殘廢給付標準表第57項「頭部、顏面部或頸部受損壞致遺
    存顯著醜形者」附註二之(二)所稱『5 公分以上之【不規則】
    線狀痕』按該項目附註二之(二)規定之3 種條件之間係屬「或
    」之關係，文義上各自獨立，亦即『5 公分以上之不規則線
    狀痕』並不以『瘢痕』或『組織凹陷』為必要條件，是以經
    審核被保險人之顏面遺存5 公分以上之不規則線狀痕，應即
    符合殘廢給付標準；至於所稱『不規則線狀痕』，係指該線
    狀痕未具有規則性或非直線型態。」
  (二)原告以因車禍致臉部下巴撕裂傷致遺存疤痕醜形，於95年3
    月3 日診斷殘廢，申請殘廢給付。經被告特約專科醫師依南
    門綜合醫院出具之殘廢診斷書及訪查前後之彩色照片等資料
    審查：「依所附照片及實地查訪紀錄，汪君顏面存留之疤痕
    屬於規則線狀疤痕，與給付標準不符」被告乃以原告殘廢程
    度未達前揭請領標準，乃核定否准所請。
  (三)被告除以原告所送殘廢給付申請書件及所附彩色照片審查外
    ，經移請特約專科醫師審查，醫理見解已如前述，原告不服
    ，申請審議，經勞保監理會移請其特約專科醫師審查，醫理
    見解略以，依南門綜合醫院殘廢證明「下巴不規則疤痕6 公
    分」及彩色照片，為下巴稍有不平整之疤痕，並無組織凹陷
    ，亦非不規則線狀痕（如蟹足腫），認本案被告原處分並無
    不當。再查勞工保險殘廢給付標準表「頭、臉、頸」障害系
    列附註二之(二)所稱之「不規則線狀痕」，係指該線狀痕未具
    有規則性或非直線型態，此參諸前揭勞委會92年9 月25日勞
    保三字第0920051265號函釋自明。
  (四)聲明請求駁回原告之訴；訴訟費用由原告負擔。
四、按「被保險人因普通傷害或罹患普通疾病，經治療終止後，
    如身體遺存障害，適合殘廢給付標準表規定之項目，並經保
    險人自設或特約醫院診斷為永久殘廢者，得按其平均月投保
    薪資，依同表規定之殘廢等級及給付標準，1 次請領殘廢補
    助費，．．．。被保險人領取普通傷病給付期滿，或其所患
    普通傷病經治療1 年以上尚未痊癒，如身體遺存障害，適合
    殘廢給付標準規定之項目，並經保險人自設或特約醫院診斷
    為永不能復原者，得比照前項規定辦理。」勞工保險條例第
    53條定有明文。次依勞工保險條例第53條附表即殘廢給付標
    準表「頭、臉頸」障害系列第57項障害項目「頭部、顏面部
    或頸部受損壞致遺存顯著醜形者」為第10級殘廢等級，給付
    標準220 日。另該障害系列附註規定：「一頭部、顏面部及
    頸部之醜形係指本表前列眼瞼、鼻及耳廓缺損以外，遺存於
    頭部、臉部及頸部日常露出有礙外觀之醜形者。二「顯著醜
    形」依左列範圍為準：(一)在頭部遺存手掌大（不包括5 指）
    以上之瘢痕者。(二)在顏面部遺存雞卵大以上之瘢痕或5 公分
    以上之不規則線狀痕，或直徑3 公分以上之組織凹陷（與人
    相遇時可引起他人注意之程度）者。(三)在頸部遺存手掌大（
    不包括含5 指）以上之瘢痕者。(四)女性被保險人按第8 等級
    給付。另按「查勞工保險殘廢給付標準第57項『頭部、顏面
    部或頸部受損害致遺存顯著醜形者』，以顏面部遺存日常露
    出有礙外觀之醜形者為給付要件，惟附註二之(二)並未明確規
    定一處或多處合計遺存5 公分以上之不規則線狀痕者，始符
    合規定。為保障被保險人殘廢給付權益，可就有利於被保險
    人之原則，如『一處遺存5 公分以上之不規則線狀痕』或『
    多處合計遺存5 公分以上之不規則線狀痕』，而其疤痕已達
    有礙外觀，致與人相遇時可引起他人注意之程度者，均得依
    前揭規定請領殘廢給付。另有關下頷部遺存疤痕，究適用上
    開附註二之(二)規定之『顏面部醜形』標準或附註二之(三)規定
    之『頸部醜形』標準一節，被保險人下頷部遺存疤痕，如已
    達日常露出有礙外觀之醜形者，可依有利於被保險人之『顏
    面部醜形』標準認定，以保障被保險人給付權益。」、「有
    關勞工保險殘廢給付標準表第57項「頭部、顏面部或頸部受
    損壞致遺存顯著醜形者」附註二之(二)所稱『5 公分以上之【
    不規則】線狀痕』按該項目附註二之(二)規定之3 種條件之間
    係屬「或」之關係，文義上各自獨立，亦即『5 公分以上之
    不規則線狀痕』並不以『瘢痕』或『組織凹陷』為必要條件
    ，是以經審核被保險人之顏面遺存5 公分以上之不規則線狀
    痕，應即符合殘廢給付標準；至於所稱『不規則線狀痕』，
    係指該線狀痕未具有規則性或非直線型態。」分別經勞委會
    90 年2月14日台90勞保三字第0002298 號、92年9 月25日勞
    保三字第0920051265號函釋在案。
五、經查：
  (一)原告之請求，按其平均日投保薪資為640 元，若符合勞工保
    險殘廢給付標準表第57項第10等級，得請領220 日計140,80
    0 元，是本件訴訟金額在20萬元以下，應適用簡易訴訟程序
    ，合先敘明。
  (二)原告以因車禍受傷致顏面遺存醜形，檢據向被告申請殘廢給
    付。據給付申請書檢附南門綜合醫院於93年3 月3 日出具同
    日治療終止診斷殘廢之勞工保險殘廢診斷書載略，傷病名稱
    ：臉下巴裂傷；殘廢詳況：不規則疤痕6 公分，有該殘廢診
    斷書附原處分卷可稽。案經被告所屬新竹市辦事處派員訪查
    原告，據原處分卷附該辦事處95年4 月20日95保新市辦字第
    28 1號函說明二：「經查甲○○君目前下巴部位有7 公分疤
    痕（如函附95年4 月19日新拍攝照片），相遇時不易引起他
    人注意，惟頭仰起時會引起他人注意。」被告遂檢具上揭殘
    廢診斷書、患部彩色照片及新竹市辦事處訪查報告等資料一
    併送被告特約專科醫師審查，其審查意見略以︰「依所附照
    片及實地訪查紀錄，病患顏面存留之疤痕屬於規則線狀疤痕
    ，與給付標準不符。」等語，此有該特約專科醫師審查意見
    表附原處分卷可稽。據此，被告乃以原告顏面存留之疤痕屬
    於規則之線狀疤痕，未達勞工保險殘廢給付標準表「頭、臉
    頸」障害系列附註二之給付標準，核定所請殘廢給付應不予
    給付。原告不服原核定，向勞保監理會申請審議，亦經該會
    特約專科醫師審查，意見略以「依南門綜合醫院殘廢證明『
    下巴不規則疤痕6 公分』依所附彩色照片，為下巴稍有不平
    整之疤痕，並無組織凹陷，亦非不規則線狀痕（如蟹足腫）
    ，勞保局不以永久殘廢核付為合理」等語，此亦有專業醫師
    審查意見附原審定卷可稽。勞保監理會乃據以認定被告原核
    定並無不當，而審定申請審議駁回。據上，本件既前後經被
    告及勞保監理會專科醫師2 度提供醫理見解，皆認原告顏面
    存留之疤痕屬於規則線狀疤痕，與給付標準不符為由，否准
    原告所請殘廢給付，尚無違誤。
  (三)按勞工保險殘廢給付標準表「頭、臉頸」障害系列附註二之
    (二)所稱之「不規則線狀痕」，係指該線狀痕未具有規則性或
    非直線型態，此參諸勞委會92年9 月25日勞保三字第092005
    1265號函釋自明。復按行政程序法第36條及第41條第1項分
    別規定：「行政機關應依職權調查證據，不受當事人主張之
    拘束，對當事人有利及不利事項一律注意。」「行政機關得
    選定適當之人為鑑定。」查被告係勞工保險之保險人，於當
    事人向其提出勞工保險各項給付申請時，被告須開始行政程
    序，並有上揭依職權調查證據之義務，且於遇有醫理上之諸
    疑義時，得以具有專業知識之第三人即專科醫師，於行政程
    序中陳述關於特別法規或經驗定則之意見，而以其陳述，為
    證據之用。是被告於行政程序中將有待進一步調查之案件，
    請其特約專科醫師陳述醫學上之意見，以為證據，於法尚無
    不合。復查，被保險人之成殘時間常涉醫學專業，故被告於
    審核保險給付案件時，除以被保險人或受益人檢附之資料、
    診斷書等書面資料予以審核外，如有必要，亦須另外徵詢專
    科醫師意見或實地派員訪查瞭解實情等，此觀勞工保險局組
    織條例第11條第2 項規定，勞工保險局得視業務需要聘用兼
    任醫師12人至20人，及勞工保險條例第28條、第56條及同條
    例施行細則第76條規定保險人（即被告）為審核保險給付，
    得調查有關之文件、得另行指定醫院或醫師複檢、並得通知
    出具診斷書之醫院診所檢送必要之有關診療病歷等，程序上
    雖以專門醫師診斷證明供作核定給付之依據，然最終審查核
    定權仍在被告。如被告僅能依原告檢附之診斷書所載內容審
    查，則上開規定將形同具文，亦有損被告審核之權限。據此
    ，被告就被保險人成殘時間之判斷，應有相當之判斷餘地，
    如其審查相關程序無任何違法之處，自當予以尊重。茲查，
    本件原告下巴之疤痕究是否達醜形之標準，事涉專業醫理判
    斷，要非僅憑原告片面之非專業性主張即可作為認定成殘與
    否之唯一論據，故被告將被保險人相關病歷資料送請特約專
    科醫師審查以提供醫理見解，係借助其專業意見，作為審核
    給付之參考，尚難遽論不法。再本院參酌卷內所附原告患部
    彩色照片及檢視其遺留疤痕觀之，其疤痕非屬不規則線狀痕
    ，亦無組織凹陷，且其疤痕痕跡已較之前更淡之情形觀之，
    亦認原告確未達顯著醜形之障害狀態。
  (四)綜上，本件既經被告及勞保監理會2 位特約專科醫師依據南
    門綜合醫院於93年3 月3 日出具同日治療終止診斷殘廢之勞
    工保險殘廢診斷書、其患部彩色照片及被告所屬新竹市辦事
    處95年4 月20日95保新市辦字第281 號函之訪查報告等資料
    審查，咸認原告顏面遺存之疤痕，不符勞工保險殘廢給付標
    準表給付標準，而相關審查程序亦未有違法之處，自應予以
    尊重，是原告所患與勞工保險條例第53條附表即殘廢給付標
    準表「頭、臉頸」障害系列第57項障害項目「頭部、顏面部
    或頸部受損壞致遺存顯著醜形者」障害狀態尚有未合，故被
    告以原告殘廢程度不符勞工保險殘廢給付標準表「頭、臉頸
    」障害系列附註二之給付標準而否准所請殘廢給付，尚無違
    誤。
六、綜上所述，原處分認事用法既無違誤，爭議審定及訴願決定
    予以維持，即無不合，原告仍執前詞及個人主觀之見解，請
    求如聲明所示，為無理由，應予駁回。又本件為簡易事件，
    依卷內資料，事證已臻明確，爰不經言詞辯論為判決。
據上論結，本件原告之訴為無理由，爰依行政訴訟法第233條第1
項、第98條第1項前段，判決如主文。
中　　華　　民　　國　　96　　年　　10　　月　　31　　日
                           第四庭　法　官  陳秀
上為正本係照原本作成。
本件以訴訟事件所涉及之法律見解具有原則性者為限，始得於本
判決送達後20日內向本院提出上訴狀並表明上訴理由，如已於本
判決宣示後送達前提起上訴者，應於判決送達後20日內補具上訴
理由（均按他造人數附繕本），且經最高行政法院許可後方得上
訴。
中　　華　　民　　國　　96　　年　　10　　月　　31　　日
 　　  　　　　　　　   　　　     書記官  楊子鋒
